【裁判字號】    89,自,780
【裁判日期】    891115
【裁判案由】    侵害墳墓
【裁判全文】
台灣台中地方法院刑事裁定                          八十九年度自字第七八號
    自  訴  人  戊○○
    自訴代理人  甲○○
    被      告  丁○○
    被      告  子○○
    被      告  丙○○
    被      告  乙○○
    共      同  常照倫
    選任辯護人
    被      告  壬○○
右列被告等因侵害墳墓案件，經自訴人提起自訴，本院裁定如左：
    主  文
自訴駁回。
    理  由
一、自訴意旨詳如自訴狀所載。
二、按法院或受命法官於自訴案件第一次審判期日前訊問及調查結果，如認為案件有
    刑事訴訟法第二百五十二條至第二百五十四條之情形者，得以裁定駁回其自訴，
    同法第三百二十六條第三項定有明文。自訴人指訴被告等人涉有上開犯嫌無非係
    以武梁玉君入殮後未封棺時所拍之照片，當時武梁玉君遺體口中含有一粒珍珠為
    其論據。訊據被告丁○○、子○○、丙○○、乙○○等人固均坦承於民國八十九
    年七月十三日，僱請「傑仁企業股份有限公司」（下稱傑仁公司）整修武梁玉君
    墳墓之事實，惟均堅決否認有何侵害墳墓及竊取墳內珍珠一粒、手鐲一只之犯行
    ，被告丁○○辯稱：武梁玉君與武桑玉范均為伊親袓父武偉傑之配偶，武中鋒為
    武偉傑與武桑玉范所生，伊為武中鋒之胞女，子○○為伊先生，丙○○為伊大哥
    ，乙○○為伊二哥。武梁玉君與武偉傑係共葬一墓。八十九年四月伊等家人前往
    前開墳墓掃墓時，發現墓碑有龜裂，而武偉傑在生前有交代在台中的家族要負責
    他的墓園的管理及維護。伊與伊之父、母親、丙○○、乙○○、及子○○乃決議
    要整修武梁玉君與武偉傑之墳墓。嗣乃由伊與子○○共同前往大雅鄉○○路三十
    一號大肚山花園公墓委託傑仁公司整修該墓，旋又委託該公司派人撿骨。且早在
    八十七年四月間伊即曾委託傑仁公司整治該墓之排水系統，並支出一萬二千五百
    元等語；被告丙○○辯稱：開棺時伊並不在場等語；被告乙○○辯稱：開棺時伊
    與子○○在場，但伊未看見自訴人指稱之珍珠一顆等語；被告丙○○辯稱：開棺
    時伊並不在場等語。
三、經查，（一）武梁玉君與武桑玉范均為武偉傑之配偶，武中鋒為武偉傑與武桑玉
    范所生，被告丁○○、丙○○及乙○○均為武中鋒之兒女，子○○則為丁○○之
    先生。武梁玉君與武偉傑係共葬一墓，武偉傑在生前有交代在台中的家族要負責
    他的墓園的管理及維護等節，已為自訴人所是認，核與證人即傑仁公司員工丑○○於本院調查中結證：依公司之記載，此墓園之維修聲請人開始時是武偉傑，後
    來改成戊○○，聯絡人則是丁○○等語情節相符。又早在八十七年四月一日，該
    墓園確曾施作排水溝整治，費用一萬二千五百元已付畢，業經證人丑○○到庭結
    證屬實，參以該工程並非自訴人所委託，自訴人亦未給付該筆款項，亦經自訴人
    陳明在卷乙節，該整修工程確係被告丁○○所委託並給付款項，應堪認定。（二
    ）壬○○雖係傑仁公司之負責人，惟本案係丑○○負責接洽處理。八十九年七月
    十一日左右，子○○及丁○○到傑仁公司申請墓園整修，請求整修墓碑龜裂及週
    邊圍牆整修及墓上種植草皮。契約成立後子○○及丁○○二人又於八十九年七月
    十八日申請撿骨及在撿骨後放回原來墓園。嗣伊等公司人員即依照委託書的日期
    ，於八十九年七月二十六日按時動工，嗣戊○○於八十九年八月十一日來墓園祭
    拜，向園區反映墓園有異，伊有對戊○○解釋。且當初要撿骨時，在祭拜及挖墓
    時有被告乙○○、丙○○、子○○及丑○○與另四名傑仁公司員工辛○○、庚○○、己○○、王淑梁等人在場，俟挖墓完畢，丑○○、己○○及癸○○即先行離
    開，棺木是由辛○○及庚○○打開，旋由辛○○負責撿骨，並先撿武梁玉君之遺
    骨，當時棺內僅有如被告所提出之照片所示之首飾，並未看到手鐲或其他陪葬品
    。且當時有一鍊子已斷掉，珍珠有一部分亦已散落，棺內之首飾本來是要交給主
    家（即被告等委託人），但因被告等主家說要放回去，辛○○等公司員工即將棺
    內之全部首飾放回甕裏，並在被告等家族人員在場見證下，先擺在百姓公祠。又
    撿骨時只有乙○○、子○○在場，渠二人當時是站在墓穴上，依渠二人所站之位
    置並無法碰到棺內遺骨。現該墓園整修工作，因有糾紛而未完工等情，業經證人
    丑○○、辛○○、庚○○、己○○、王淑梁分別結證無訛，並有被告提出之照片
    附卷可稽。參以辛○○為武梁玉君撿骨時，被告乙○○及子○○均有在旁觀視乙
    情，益證證人辛○○結稱其撿骨時僅發現如前開照片所示物品等語，堪以採信。
    從而，被告丁○○、丙○○、乙○○及子○○，既分係武偉傑之孫女、孫兒及孫
    女婿，為整修墳墓及撿先人遺骨，而委請傑仁公司人員負責施工及代為撿先人遺
    骨，自難認被告丁○○、丙○○、乙○○及子○○等人有何侵害墳墓之意。又負
    責撿骨者，既均非被告丁○○、丙○○、乙○○及子○○，參以辛○○撿骨時所
    發現之陪葬品，被告等人均要求要放回甕內乙節，被告丁○○、丙○○、乙○○
    及子○○所辯應堪採信。再上開整修墳墓及撿骨事宜，均由丑○○負責接洽處理
    ，被告壬○○並未參與，已如前述，自訴人徒以被告壬○○為傑仁公司責責人，
    遽指被告壬○○涉有侵害墳墓及竊取武梁玉君棺內之陪葬品云云，尚難憑採。（
    三）自訴人雖請求傳訊武梁玉君入棺後，負責蓋棺之人，以證明武梁玉君棺內確
    有手鐲一只及珍珠一粒云云，惟被告等人既均非實際撿骨之人，參之辛○○撿骨
    後，被告丁○○、丙○○、乙○○及子○○等人並要求將所發現之陪葬品放回甕
    內乙情，本院認縱傳訊上開蓋棺之人，亦不足以證明被告等人確有竊取自訴人指
    訴之珍珠一粒及手鐲一只，從而，該人即無傳訊之必要，併此敘明。此外，復查
    無其他積極證據足證被告確有自訴人指訴之犯行，自應認被告犯罪嫌疑不足，而
    裁定駁回自訴。
據上論斷，應依刑事訴訟法第三百二十六條第三項、第二百五十二條第十款裁定如主
文。
中      華      民      國      八十九      年    十一  月      十五    日
                                臺灣臺中地方法院刑事第三庭
                                    法  官  江  奇  峰
右正本證明與原本無異。
如不服本裁定，應於送達後五日內，向本院提出抗告狀。
                                    書記官
中      華      民      國      八十九      年    十一  月       十六   日


司法院資訊處製作；財團法人民間司法改革基金會備份。
